【裁判字號】    97,訴,674
【裁判日期】    981030
【裁判案由】    返還股份等
【裁判全文】
臺灣士林地方法院民事判決               97年度訴字第674號
原      告  甲○
被      告  丙○○
            乙○○
上列當事人間請求返還股份等事件，本院判決如下：
    主    文
原告之訴駁回。
訴訟費用由原告負擔。
    事實及理由
一、本件原告主張：被告明知伊為其等父親潘世燕之配偶，竟於
    潘世燕過世前10天、即民國72年5 月6 日，盜取潘世燕所保
    管伊之證件等資料，擅將伊所有之桃源紡織股份有限公司（
    下稱桃源公司）股份400 股，分別移轉至被告名下；其後並
    盜取伊印章，偽造76年8 月12日之協議書，侵害伊之繼承權
    利。雖伊依民法第184 條第1 項侵權行為損害賠償請求權已
    罹於時效，惟依民法第197 條第2 項規定，仍得伊不當得利
    規定，請求被告返還其所受利益即伊所受相當於100 萬元之
    股份價值損失。並聲明︰被告應返還原告相當於100 萬元桃
    源公司400 股股份之價值損失等語。
二、按原告之訴，依其所訴之事實，在法律上顯無理由者，法院
    得不經言詞辯論，逕以判決駁回之，民事訴訟法第249 條第
    2 項定有明文。而民事訴訟法第249 條第2 項所謂原告之訴
    ，依其所訴之事實，在法律上顯無理由者，係指依原告於訴
    狀內記載之事實觀之，在法律上顯然不能獲得勝訴之判決者
    而言（最高法院62年度臺上字第854 號判例參照）。本件依
    前揭原告所訴之事實，無非係主張被告侵害其桃源公司股份
    400 萬股及繼承潘世燕遺產之權利等情。然原告基此同一原
    因事實，分別本於侵權行為法律關係（民法第184 條第1 項
    ）、不當得利法律關係（民法第197 條第2 項），各自起訴
    聲明請求被告返還桃源公司400 股股份等訴訟事件，分經本
    院86年度訴字第992 號事件（二審為臺灣高等法院89年度上
    字第422 號）、92年度訴字第484 號事件等判決駁回確定在
    案。上述判決分別已認定原告應受協議書之拘束，被告取得
    股份並無不法，不構成侵權行為，亦未構成不當得利等要旨
    ，有上述判決可憑。則原告基此同一原因事實，復起訴請求
    被告應返還其相當於100 萬元桃源公司400 股股份之價值損
    失，顯然亦無所據。準此，本件依原告所訴事實，其請求權
    顯難成立。從而，原告本件請求在法律上顯無理由，爰依民
    事訴訟法第249 條第2 項之規定，不經言詞辯論，逕以判決
    駁回之。
三、據上論結，原告之訴為顯無理由，依民事訴訟法第78條，判
    決如主文。
中    華    民    國    98    年    10    月    30    日
                  民事第三庭  法  官  施月燿
以上正本證明與原本無異。
如對本判決上訴，應於判決送達後20日內向本院提出上訴狀。
中    華    民    國    98    年    11    月    10    日
                              書記官  于耀文


司法院資訊處製作；財團法人民間司法改革基金會備份。
